臺灣板橋地方法院刑事裁定　　　　　　95年度交聲字第1647號
原處分機關　交通部公路總局臺北區監理所
異　議　人
即受處分人　宏盛通運有限公司
法定代理人　乙○○
上列異議人即受處分人因違反道路交通管理處罰條例案件，對於
交通部公路總局臺北區監理所於民國95年9月12日所為之裁決（
原處分案號：北監營裁字第裁40-CO0000000號），聲明異議，本
院裁定如下：
    主  文
原處分撤銷。
宏盛通運有限公司汽車所有人，因未依規定使用、不當使用行車
紀錄器致無法正確記錄資料，處罰鍰新臺幣玖仟元，並責令其參
加臨時檢驗。
    理  由
一、原處分意旨略以：本件受處分人宏盛通運有限公司（下稱宏
    盛公司）所有之車牌號碼673-GZ號營業貨運曳引車，於民國
    95年9 月3 日12時50分許，在臺北縣板橋市○○路○ 段67號
    前，為警以北縣警交字第CO0000000 號違反道路交通管理事
    件通知單（下稱舉發通知單）攔停舉發「行車紀錄器未依規
    定更換」之違規，嗣經交通部公路總局臺北區監理所於95年
    9 月12日依「汽車未依規定裝設行車紀錄器」以北監營裁字
    第裁40-CO0000000號違反道路交通管理事件裁決書爰依道路
    交通管理處罰條例第18條之1 第1 項、第4 項規定，處罰鍰
    新臺幣12,000元整，並責令其臨時檢驗云云。
二、聲明異議意旨略以：原舉發員警曾告知駕駛人朱守貴所駕駛
    異議人宏盛公司所有之車牌號碼673-GZ號營業貨運曳引車有
    行車紀錄紙時間有誤之情形，而駕駛人立即向舉發員警說明
    澄清，行車紀錄表可於24小時後延續使用，而時間並無誤差
    乃純屬原廠設定，並提出行車紀錄表1 份予以說明，爰依法
    聲明異議云云。
三、按行車前應注意方向盤、煞車、輪胎、燈光、雨刷、喇叭、
    照後鏡及依規定應裝設之行車紀錄器、載重計與轉彎、倒車
    警報裝置等須詳細檢查確實有效；前項第1 款應裝或未使用
    紀錄卡或未按時更換紀錄卡時，不得行駛，道路交通安全規
    則第89條第1 項第1 款及第2 項亦分別規定甚明；再按未依
    規定保存行車紀錄卡或未依規定使用、不當使用行車紀錄器
    致無法正確記錄資料者，處汽車所有人9,000 元以上12,000
    元以下罰鍰，並責令其參加臨時檢驗，道路交通管理處罰條
    例第18條之1 第3 項、第4 項分別定有明文。
四、經查：
（一）依卷附交通事件裁決書及代保管物件行車紀錄卡1 紙所載
      內容觀之，原處分機關認異議人有上揭交通違規行為，無
      非以違規車輛為警臨檢時，經舉發員警檢視該車行車記錄
      器，發現舉發時間與駕駛人行車紀錄卡所載時間不符，故
      判定該行車記錄器未依規定裝設。然查：證人即執行本件
      違規舉發之員警甲○○當庭結證稱：「（問：你在95年9
      月3 日12時50分是否在板橋市○○路○ 段67號前查獲673-
      GZ號營業貨車有違規情形？）我們當時執行交通稽查，有
      攔檢這部砂石車，檢查是否有砂石滲漏等相關規定，我們
      發現該部673-GZ號貨車行車紀錄器，與現時時間不符合，
      所以依法查扣紀錄器，該部673-GZ號貨車必須與當時時間
      相符。（問：提示卷附第7 頁行車紀錄器影本予證人辦識
      。是否就是取締的行車紀錄器？）是的，我們稽查的時間
      是12時50分，但該673-GZ號貨車行車紀錄器上的時間是10
      時50分，總共差了兩小時，所以不符合規定。（問：為何
      取締未依規定更換行車紀錄器？）因為裝置時，必須調整
      ，且發現不對也應該對時，或者更換新的，可能是之前沒
      有更換好，行車前也應該檢查。依道路又通管理處罰條例
      第18條之1 第3 項，未依規定使用，或不當使用行車紀錄
      器，致無法正確記錄資料者應取締。」等語明確（見本院
      95年11月16日訊問筆錄），足徵本件異議人所屬前述車輛
      之行車紀錄器於舉發當時並無未依規定裝設之情形，而係
      所該車輛之行車紀錄卡上行車時間與實際車輛運行時間不
      符，故原處分機關以異議人所屬車輛未依規定裝設行車紀
      錄器之故所為之裁決，即屬有誤。
（二）訊據駕駛人朱守貴堅決否認異議人宏盛公司所有之車牌號
      碼673-GZ號營業貨櫃曳引車之行車紀錄器有何未依規定更
      換之違規情事，辯稱：伊曾向舉發員警說明，行車紀錄表
      可於24小時後延續使用，而時間並無誤差乃純屬原廠設定
      ，並提出行車紀錄表1份予以說明云云。次查：按行車紀
      錄器具有連續記錄汽車瞬間行駛速率及行車時間之功能，
      故駕駛人本應按時更換並正確使用，方能完整記錄車輛真
      正之行車時間及相對應之行車速率，事後始可根據該紀錄
      內容而作為行車狀況之參考資料，如此才能符合道路交通
      安全規則有關大型車輛應裝設行車紀錄器之立法目的（參
      見道路交通安全規則第39條第24款、第39條之1 第18款等
      規定）。基此，依規定需裝設行車紀錄器之車輛，除需裝
      設確實有效而可正常運作之行車紀錄器外，亦應依照相關
      規定按時更換行車紀錄卡，並且根據正確操作程序將行車
      紀錄卡裝設於該行車紀錄器中。
（三）且細察本件經警查扣之行車紀錄卡內容，可知該紀錄卡自
      0 時許起至10時30分許止及14時30分許起至24時止等時段
      ，均有行車速率及時間之紀錄數值。又異議人所有上述車
      輛之行車紀錄卡，已於當日12時50分許，即為執勤員警所
      查扣，若該車確實有依規定正確使用行車紀錄器，則該行
      車紀錄卡內自查扣時起，理應無任何行車速率及時間之相
      關紀錄。但由該經查扣之行車紀錄卡所顯示查扣後之數小
      時，仍有相關之行車紀錄等情以觀，顯見該車輛於行車前
      裝設行車紀錄卡時，未能將紀錄卡與紀錄器之相關刻度予
      以對齊或按時更換，始會造成此等不合常理之紀錄內容核
      與駕駛人朱守貴到庭陳稱：我們公司輪班的，車子24小時
      運作，盤查的時候，行車紀錄器的時間是一樣的，我們是
      看內圈那一格。因為我們的行車紀錄器正常是24小時，老
      闆說紙要省著點用。紀錄器外圈有24小時，內圈有繼續目
      盛的，可以環繞使用等情。嗣經本院訊問：是否外圈紀錄
      24小時後，繼續使用紀錄之內圈？證人朱守貴則沈默不語
      拒絕回答等情明確（見本院95年11月16日、同年月29日訊
      問筆錄）。由此可見，異議人宏盛公司所有之上開營業貨
      運曳引車，於上述時間、地點，有未依規定使用、不當使
      用行車紀錄器致無法正確記錄資料之違規事實，應可認定
      。
五、綜上所述，本件異議人異議雖無理由，然本件異議人有上開
    違規行為已如前述，原處分機關本應依道路交通管理處罰條
    例第18條之1 第3 項裁處罰鍰9,000 元，並依同條第4 項規
    定，責令其臨時檢驗，惟原處分機關竟引用同條例第18條第
    1 項之規定予以裁處，適用法條顯有違誤，自屬有瑕疵而無
    從予以維持，有適用法律不當之違誤，原處分既有如上之瑕
    疵，本院自應依法撤銷原處分，並依異議人違規情節，適用
    首揭規定裁處異議人如主文第2 項所示之處分，以資適法。
六、據上論斷，應依道路交通案件處理辦法第20條前段，裁定如
    主文。
中　　華　　民　　國　　96　　年　　1 　　月　30　　　日
                  交通法庭法  官  許映鈞
以上正本證明與原本無異。
如不服本裁定應於送達後5日內向本院提出抗告狀。
　　　　　　　　　　　　  書記官  范煥堂
中　　華　　民　　國　　96　　年　　1　　月　　30　　日
